【裁判字號】    98,台上,6066
【裁判日期】    981022
【裁判案由】    偽造有價證券等罪
【裁判全文】
最高法院刑事判決            九十八年度台上字第六○六六號
上  訴  人  台灣高等法院檢察署檢察官
被      告  甲○○
上列上訴人因被告偽造有價證券案件，不服台灣高等法院中華民
國九十八年九月十六日第二審判決（九十八年度上訴字第三○三
八號，起訴案號：台灣台北地方法院檢察署九十八年度偵緝字第
六九號），提起上訴，本院判決如下：
    主  文
上訴駁回。
    理  由
按刑事訴訟法第三百七十七條規定，上訴於第三審法院，非以判
決違背法令為理由，不得為之。是提起第三審上訴，應以原判決
違背法令為理由，係屬法定要件。如果上訴理由書狀並未依據卷
內訴訟資料，具體指摘原判決不適用何種法則或如何適用不當，
或所指摘原判決違法情事，顯與法律規定得為第三審上訴理由之
違法情形，不相適合時，均應認其上訴為違背法律上之程式，予
以駁回。本件檢察官上訴意旨略稱：(一)、原判決以被告甲○○獨
立負擔祖父母照顧責任，為籌措外祖父之住院醫藥費，而依刑法
第五十九條規定酌減其刑，固非無見。惟對於被告是否確有此情
狀，並未進行調查，僅以「被告於竊得空白支票業逾一個月後，
仍虛偽填載偽造支票向銀行提示，而未慮及該支票應早經所有人
止付無從兌現，已足見被告前開所辯因籌措外祖父住院醫療費用
，需款孔急乃為前開犯行，應非虛妄，則前開調查，核無必要」
云云，以推定方式採證，有調查未盡之違法。(二)、原判決以「被
告同時間接續偽造二張有價證券之犯行，為接續犯，為單純一罪
」，然所謂接續犯，係指行為人之數行為於同時同地或密切接近
之時地實施，侵害同一之法益，各行為之獨立性極為薄弱，依一
般社會健全觀念，在時間差距上，難以強行分開，在刑法評價上
，以視為數個舉動之接續施行，合為包括之一行為予以評價，較
為合理始足當之；如客觀上有先後數行為，主觀上基於一個概括
之犯意，逐次實施而具連續性，其每一前行為與次行為，依一般
社會健全觀念，在時間差距上，可以分開，在刑法評價上，各具
獨立性，每次行為皆可獨立成罪，構成同一之罪名者，則屬刑法
修正前所規定之連續犯。被告偽造兩張有價證券，其兩行為各具
有獨立性，依一般社會健全觀念，在時間差距上，並無難以強行
分開之情形，在刑法評價上，亦無法視為數個舉動之接續施行，
尚難認係屬接續犯。是本件應屬兩個獨立行為，原判決適用法則
自有違法云云。
惟查：量定刑罰之事實，及是否適用刑法第五十九條酌量減輕被
告之刑，均屬法院得依職權裁量之事項，並非犯罪構成要件之要
素，是原審以被告所辯因獨立負擔外祖父母照顧責任，為籌措其
外祖父住院醫療費用，需款孔急，始偽造本件支票等情為可採信
，而認被告聲請向台北市立聯合醫院忠孝院區調取其外祖父之住
院病歷一節，為無必要而未予以調查；並以被告犯罪之情狀顯可
憫恕，認科以最低度刑仍嫌過重，因依刑法第五十九條規定酌量
減輕其刑，於法尚難指為有違。又同時偽造同一被害人之多件同
類文書或同一被害人之多張支票時，其被害法益仍僅一個，不能
以其偽造之文書件數或支票張數，計算其法益。此與同時偽造不
同被害人之文書或支票時，因有侵害數個人法益，係一行為觸犯
數罪名者迥異（本院七十三年台上字第三六二九號判例意旨參照
）。本件公訴意旨並未認被告偽造二紙支票，係涉犯二偽造有價
證券罪名，則原審踐行證據調查程序後，以被告同時偽造如其附
表所示之支票二紙，係以一個犯罪行為接續進行，而侵害同一法
益，認僅構成一偽造有價證券之罪，即無上訴意旨指稱之違法可
言。上訴意旨，非依卷內資料執為指摘，徒就原判決已說明之事
項，及原審採證認事之職權行使，任意指摘為違法，顯與法律規
定得為第三審上訴理由之違法情形，不相適合。其上訴違背法律
上之程式，應予駁回。
據上論結，應依刑事訴訟法第三百九十五條前段，判決如主文。
中    華    民    國  九十八  年    十    月  二十二  日
                      最高法院刑事第六庭
                          審判長法官  謝  俊  雄
                                法官  陳  世  雄
                                法官  魏  新  和
                                法官  吳  信  銘
                                法官  徐  文  亮
      本件正本證明與原本無異
                                      書  記  官
中    華    民    國  九十八  年    十    月  二十七  日
                                                      V


司法院資訊處製作；財團法人民間司法改革基金會備份。
